臺灣高雄地方法院刑事判決　　　　　　　99年度易字第2548號
公　訴　人　臺灣高雄地方法院檢察署檢察官
被　　　告　李聰慧
上列被告因詐欺案件，經檢察官提起公訴（99年度偵續一字第10
號），本院判決如下：
    主  文
李聰慧犯詐欺取財罪共貳罪，各處有期徒刑參月、肆月，如易科
罰金，均以新臺幣壹仟元折算壹日。應執行有期徒刑陸月，如易
科罰金，以新臺幣壹仟元折算壹日。
    事  實
一、(一)緣李聰慧於民國（下同）96年8月至同年11月間任職於台
    灣開礦資產管理股份有限公司（以下稱台灣開礦公司）擔任
    業務經銷商，與陳品蓉時為同事關係（起訴書誤載李聰慧係
    陳品蓉之直屬主管）。台灣開礦公司於96年間購買位於高雄
    縣大寮鄉○○路陽明山莊內7棟大樓之193戶房屋，並登記於
    合夥人安涸工程顧問公司名下，由台灣開礦公司修繕整理準
    備出售。(二)李聰慧於陳品蓉離職後，竟基於意圖為自己不法
    所有之詐欺取財犯意，於96年9月間先向陳品蓉出示面額新
    臺幣（下同）1,600萬元支票影本，假稱係其已向台灣開礦
    公司以每坪32,000元承購上開陽明山莊內蘭園、菊園2棟大
    樓之房屋所用以支付對價的票據，其願以相同價錢讓售陳品
    蓉2戶，預計於同年底即可以每坪50,000元對外招售而賺取
    每坪18,000元的差價，陳品蓉遂陷於錯誤而應予投資，並於
    96年9月3日匯款20萬元至李聰慧申設之彰化銀行高雄分行帳
    戶內，李聰慧取得該20萬元後供己花用。
二、嗣李聰慧明知台灣開礦公司於96年10月間僅簽約付定金購買
    位於高雄市○○區○○街32號大樓，預備修繕後轉售，尚未
    經過戶取得大樓所有權登記，竟於96年11月間，另又基於意
    圖為自己不法所有之詐欺取財犯意，向陳品蓉假稱其已向台
    灣開礦公司承購其中2個樓層，並保證至次年2月投資報酬率
    可達1.45倍，使陳品蓉陷於錯誤而應允投資10萬元，並於96
    年11月26日匯款10萬元至李聰慧上揭彰化銀行高雄分行帳戶
    內，李聰慧取得該10萬元後花用殆盡。李聰慧得款後即避不
    見面，陳品蓉因而起疑，向台灣開礦公司總監陳德基及負責
    人陳雍達（原名陳志宏）求證結果，始發現李聰慧並未承購
    上開房屋，方悉受騙。
三、案經陳品蓉訴由臺灣高雄地方法院檢察署檢察官偵查起訴。
    理  由
壹、證據能力部分
一、按被告以外之人於審判外之陳述，雖不符刑事訴訟法第159
    條之1 至第159 條之4 之規定，而經當事人於審判程序同意
    作為證據，法院審酌該言詞陳述或書面陳述作成時之情況，
    認為適當者，亦得為證據；當事人、代理人或辯護人於法院
    調查證據時，知有第159 第1 項不得為證據之情形，而未於
    言詞辯論終結前聲明異議者，視為有前項之同意，刑事訴訟
    法第159 條之1 及之5 分別定有明文。
二、本案認定事實所引用之卷內證據資料，除原已符同法第159
    條之1 至第159 條之4 規定，及法律另有規定等傳聞法則例
    外規定，而得作為證據外，並無證據證明係公務員違背法定
    程式所取得，而檢察官及被告李聰慧於本院行準備程序時，
    均已同意其作為本案證據之證據能力，本院審酌前揭陳述作
    成時之情況，並無違法取證之瑕疵，亦認以之作為證據為適
    當，是本件有關被告以外之人於審判外之言詞或書面陳述等
    供述證據，依前揭法條意旨，自均得為證據。
貳、認定事實所憑之證據及理由
一、訊據被告李聰慧固坦承收受告訴人陳品蓉所二次匯款交付共
    30 萬元之事實，惟辯稱：伊是向告訴人借款，借5年，利息
    是以前三個月10％計算，等5年到期，白楊樹賣出去了，本
    金與利息10％再一併還給告訴人，並沒有詐騙告訴人的意思
    ，告訴人的行為是因為要叫伊趕快還錢等語置辯。
二、然查：
  (一)被告所辯稱為投資白楊樹而向告訴人借款之事實，固經證
    人陳伯燊到庭證稱：被告有跟伊投資在大陸地區種植白楊樹
    ，拿了兩次錢，每次各40萬，共80萬。被告就資金來源說是
    去湊的，去找朋友調，但沒有跟伊說是找哪個朋友，伊只知
    道是女孩子，但也沒有親眼看過是誰交錢給被告的。也不知
    道女孩子的名字。被告給兩次40萬元都是在96年8月中旬交
    給伊的，約15日到23日之間等語（見本院卷頁33-34），
    核以告訴人陳品蓉係分別於96年9月3日、11月26日各匯款20
    萬元、10萬元至被告帳戶之事實（見98偵續71號卷頁34所附
    高雄銀行入戶電匯匯款回條、97偵緝600號卷頁70所附被告
    帳戶存簿影本），已難認被告係向告訴人借款用以投資陳伯
    燊經營之白楊樹種植事業，此外，(1)證人即告訴人陳品蓉
    到庭具結證稱沒有聽過什麼白楊樹的事等語（見本院卷頁25
    ），(2)證人何佳蓁亦僅證稱「（問：你有無聽過被告投資白
    楊樹嗎？）有，他為了展示個人財力，他跟我說他與中共高
    階有合作開發白楊樹，要我上網去看，但我沒有看到他的身
    影，他還跟我說那邊的事業龐大，需要有人去那邊幫他管理
    。」等語（見本院卷頁30）及(3)證人即台灣開礦公司行銷總
    監陳德基於偵查中證稱「（問：你知否李聰慧在大陸有種白
    楊樹？）有聽他在說，但沒有看見」等語（見97偵緝600號
    卷頁78）；(4)證人即被告在公司的下屬侯秋雲在偵查中具結
    證稱：「（問：李聰慧有無在大陸投資？）我不知道」等語
    （見97偵緝600號卷頁64）；(5)證人即被告在公司的同事彭
    楷晴在偵查中具結證述：「（問：知否李聰慧在大陸有投資
    ？）他是有跟同仁說他在大陸有投資楊樹，在青島又投資輕
    電池的汽車」等語（見97偵緝600號卷頁65）及(6)證人蔡國
    雄在偵查中具結證稱：「（問：是否知道被告在大陸有投資
    ？）我有聽被告說過，我有聽過被告說過要跟他母親周轉現
    金投資大陸白楊樹」等語（見98偵續71號卷頁100），均不
    足以證明被告係向告訴人陳品蓉借款30萬元用以投資白楊樹
    ，是被告上揭所辯，尚難認足以採信。
  (二)然前揭事實除經證人即告訴人陳品蓉到庭具結證述：(1)伊
    任職台灣開礦公司期間不到一個月就離職了，被告的公司職
    務伊不太確定，後來伊離職後被告一直打電話聯絡，希望伊
    投資公司標的物，並告知伊目前公司標的物的狀況。伊與被
    告當初是同事，沒有上下屬關係。伊是新屋銷售員，不是仲
    介，但是台灣開礦公司從事的是不良債權投資買賣，所以對
    於公司的買賣標的不是很清楚。這兩張匯款單（98偵續71號
    卷頁34頁所附高雄銀行入匯、電匯匯款資料及李聰慧高雄分
    行存款存摺封面影本）的匯款人是伊，受款人是被告，匯款
    目的在投資公司標的，20萬元是投資大寮區○○路那邊，之
    後10萬是在建國路那段，都是被告找伊投資的。(2)就20萬元
    部分，當初伊還在職時，公司另一位陳總監有帶到現場去看
    過大樓，後來離職，被告跟伊說公司內厝路產權有拿到，合
    約書也出來了，文宣也有了，連電台也有廣播，伊知道當初
    公司是要1坪5萬元銷售，被告說買了兩棟蘭園與菊園，所以
    老闆給他一坪3萬2千元買到，被告說如果伊也要買，可以用
    被告的名義，釋出兩戶給伊，每坪3萬2千元讓賺利差，所以
    伊如果用被告的名義買，到時公司統一公開賣時伊就可以賺
    那兩戶的利差，伊有回公司有看到那些目錄，所以覺得公司
    真的有在進行，伊有看到空白的合約書（不是被告與公司買
    受的合約書），所以才拿錢給被告，伊知道公司會到法院公
    證，伊要跟被告要公證資料，被告說因為買了兩棟，所以行
    政手續要時間，所以一些公證資料沒有辦法馬上給伊，後來
    伊也就沒有一直跟被告要，但當初被告在公司有拿1600萬元
    支票影本，說在伊離開後，他與老闆關係愈來愈好，所以才
    可以買下那兩棟，支票是他給公司買那兩棟房子的對價。(3)
    10萬元那筆則是被告說建國路那筆公司要動了，公司是採單
    位的方式，投資報酬率很高，因為被告一直打電話來說投資
    報酬率很高、不買會後悔，所以伊後來才匯了10萬元給他。
    簡訊翻拍照片及廣告資料DM（98偵續71號卷頁41、42、43-5
    2），簡訊是被告發給伊的，DM當時在公司有看過，是伊跟
    公司同事要的，是公司的。被告傳該簡訊的目的就是邀約投
    資建國路大樓。在伊匯10萬元之前，被告有跟伊說可以以10
    萬元為一單位投資購買公司所有同愛街的標的物，而且他已
    經跟公司訂了兩戶，當時是電話聯絡的而已，無其他人在場
    ，也沒有拿他跟公司訂了兩戶的相關資料給伊看過。(4)伊在
    第二次就是匯款10萬元後，打電話都聯絡不到被告，3隻電
    話都關機，伊就打電話給其他公司員工，才知道有其他員工
    也有投資，其餘後續就不清楚。因為被告一直說這是秘密進
    行，不能跟公司任何人告知，不然其他人知道會說被告袒護
    伊，所以伊在投資前沒有跟公司查證。是為了賺利差才決定
    投資，是基於本身自己的考量認為可以賺到利差。但也是因
    為被告一直跟伊講不是事實的消息，所以才會把錢給被告。
    這張28萬5千元的支票（見98偵續71 號卷頁35）是因為伊當
    初要投資內厝路時，被告有答應年底會給我投資內厝路的20
    萬元加上利潤一共大概有28萬5千元，所以才拿這張支票給
    伊。這是在伊匯10萬之後，也是最後一次與被告見面時拿到
    的。伊是打電話專程騙被告出來，說有朋友要投資珠寶，請
    被告來拿錢，當時有伊與另外一個朋友，一開始是約在臺灣
    咖啡，被告打電話問說是不是有帶人，說要換地點，就換到
    五福路的麥當勞，伊跟伊朋友到時被告已經到了，被告就拿
    這張28萬5千元的支票給伊，後來聊到一半，有人進來，當
    時伊沒有看到有人來，是被告說的，所以被告就叫伊先走，
    伊就走了，那個進來的人伊不認識。伊拿到這張支票後，聯
    絡公司總監，馬上去銀行，但發現支票拒絕往來退票，不認
    識發票人。(5)伊進到公司不到一個月就離職，不可能借錢給
    被告，也不知道什麼是白楊樹，上述的30萬元不是伊借給被
    告的。在地檢署開庭時才知道白楊樹。沒有看過白楊樹投資
    相關資料。被告沒有付給伊十分的利息，也沒有當場交給伊
    現金7萬元的利息，都沒有寫任何投資書面或借款的書面資
    料，除了這張28萬5千元的支票外，沒有拿到其他票據等語
    （見本院卷頁20-27），核與證人即被告同事何佳蓁在本
    院審理時具結證稱：伊第一次匯款給被告20元是要和被告一
    起合資買1戶套房，因為被告說只要在推出上市時，以一坪5
    萬元出售可以賺取差價，還說用公司經理名義去買是一坪3
    萬2 千元，別的員工買一坪是3萬5千元。第二次匯款10萬是
    被告以同愛街標的物要伊去投資，並要伊不管去偷去搶也要
    想辦法把10萬元匯到被告帳戶，伊從那時起就覺得有點懷疑
    。經過半個月後，伊去跟總監求證內厝路與同愛街的投資案
    ，才知道根本沒有被告所說的在大寮內厝路有投資兩棟，同
    愛街也沒有這回事。之後總監陳報老闆後，就匯集一級主管
    開會，質詢被告這件事，伊才知道公司沒有收到被告任何錢
    ，被告才開立這張本票說要還伊錢。因為被告為了同愛街的
    標的物要取信於伊，所以在公司有拿1張1600萬元的支票影
    本給伊看。後來總監與一級主管開會時，伊才知道這張支票
    是公司要給銀行的，是不對外公開的，他們也不知道為何會
    流出來到被告手上等語（見本院卷頁29-30）；(2)證人侯秋
    雲在偵查中具結證稱：當時在公司擔任銷售員，被告算是伊
    主管，被告說有買內厝路、同愛街的房子，可以給伊優惠，
    就一直叫伊投資，後來發現被告沒有把錢給人家的詐欺案，
    去問才知道被告說投資多少，回饋多少，結果都沒有，所以
    才認為被告詐欺等語（見97偵緝600號卷頁63）；(3)證人彭
    楷晴在偵查中具結證述：伊當時負責賣公司的房子，被告說
    他有買下公司一些內厝路的房子，一坪只要3萬5千元，如果
    伊買的話要每坪4萬元，所以被告說伊可以投資，公司一樣
    會過戶給伊，只是公司產權當時還不清楚，先買可以賺中間
    差價約1萬元，然後再賣出去等語（見97偵緝600號卷頁65）
    ；(4)證人即被告當時公司總監陳德基於偵查中具結證稱：有
    何瓊芬（即前揭證人何佳蓁）、彭楷晴、侯秋雲向伊反映遭
    被告詐騙，都是說被告表示有投資公司的產業，可以以較低
    價格購買公司的房子，再轉賣給他們三人等語（見98偵續71
    號卷頁83），就其中被告所提供其有向公司購買內厝路、同
    愛街房屋之不實資訊乙節均相符；且就其中1600萬元票據
    部分，被告所辯稱公司要求傳閱乙節，雖經證人陳德基於偵
    查中具結證稱「（問：你們公司是否有1600萬元的本票或支
    票供同仁看？）不是，公司有影印1600萬元支票給高階主管
    知道公司確實有資力去購買內厝路及同愛街這些房子，伊有
    拿給被告看過這張支票，但公司沒有作任何對外傳閱，是公
    司內部的事。等語（見97偵緝600號卷頁77-78、98偵續71號
    卷頁82），亦足見證人僅拿給被告看過該張支票影本，並未
    要求被告向下屬傳閱之情；準此，堪認被告係以提供自己
    已向公司購得內厝路、同愛街房屋之不實資訊，使告訴人陳
    品蓉陷於錯誤，誤認向被告購入其中部分房屋，不僅可以相
    對低價取得房屋，迨公司正式推出銷售案時即可按公司銷售
    價格出售而獲得其中價差而匯款二次共30萬元至被告帳戶，
    使被告取得該30萬元之不法所得，此與一般坊間所見「話術
    」係針對標的物之不同面向作優點之加重描述而略過缺點敘
    述但未提供不實訊息有所不同，被告既提供不實資訊，使告
    訴人不能正確判斷而同意投資而支付被告金錢，被告詐欺取
    財之犯行，堪予認定，應依法論科。
參、論罪科刑部分
一、(一)核被告二次各以不同投資標的物向告訴人提供不實資訊，
    使告訴人分別於96年9月3日、96年11月26日各匯款20萬元、
    10萬元至被告帳戶，由被告取得該款項之所為，均係犯刑法
    第339條第1項之詐欺取財罪。(二)被告所犯上開詐欺取財二罪
    ，犯意各別，行為互殊，應予分論併罰。
二、爰審酌被告利用在台灣開礦公司擔任業務經銷之職務，向告
    訴人提供不實資訊，使為錯誤判斷應允投資而牟取小利，使
    告訴人受有30萬元之財產損失，犯後復飾詞狡辯，對於自己
    錯誤行為所造成告訴人之損失並未反省悔過，且未實際賠償
    告訴人，又檢察官具體求處各有期徒刑3月，應執行有期徒
    刑6月併以1000元折算1日之易科罰金標準等一切情狀，各量
    處如主文所示之刑，並合併定應執行刑，及各諭知易科罰金
    之折算標準，以示懲儆。
肆、綜合以上，應依刑事訴訟法第299條第1項前段，刑法第339
    條第1項，第51條第5款、第41條第1項前段，刑法施行法第1
    條之1，判決如主文。
伍、本案經檢察官曾財和到庭執行職務。
中    華    民    國   100    年    3     月    16    日
                  刑事第十三庭  審判長法  官   黃蕙芳
                                      法  官   陳筱雯
                                      法  官   楊智守
以上正本證明與原本無異。
如不服本判決應於收受送達後10日內向本院提出上訴書狀，並應
敘述具體理由；如未敘述上訴理由者，應於上訴期間屆滿後20日
內向本院補提理由書（均須按他造當事人之人數附繕本）「切勿
逕送上級法院」。
中    華    民    國   100    年    3     月    16    日
                                       書記官  蔡毓琦
附錄本判決論罪之法條：
刑法第339條第1項
（普通詐欺罪）
意圖為自己或第三人不法之所有，以詐術使人將本人或第三人之
物交付者，處 5 年以下有期徒刑、拘役或科或併科 1 千元以下
罰金。